【裁判字號】    95,重訴,42
【裁判日期】    951117
【裁判案由】    侵權行為損害賠償
【裁判全文】
臺灣花蓮地方法院民事判決              95年度重訴字第42號
原      告  丙○○
訴訟代理人  吳明益律師
複  代理人  林政雄律師
被      告  甲○
訴訟代理人  乙○○
上列當事人間因過失傷害案件，原告提起刑事附帶民事訴訟請求
侵權行為損害賠償，經本院刑事庭裁定（95年度花交簡附民字第
4號）移送前來，本院於民國95年10月30日言詞辯論終結，判決
如下：
    主  文
被告應給付原告新台幣貳佰柒拾玖萬捌仟玖佰肆拾陸元，及自民
國95年6月2日起至清償日止，按年息百分之五計算之利息。
原告其餘之訴駁回。
訴訟費用由被告負擔百分之十四，餘由原告負擔。。
本判決於原告以新台幣玖拾肆萬元供擔保後，得假執行；但被告
如以新台幣貳佰柒拾玖萬捌仟玖佰肆拾陸元為原告預供擔保，得
免為假執行。
原告其餘假執行之聲請駁回。
    事 實 及 理 由
壹、兩造爭執要旨：
一、原告起訴主張：
  (一)被告甲○於民國94年9月22日上午7時許，天候下大雨，視線
    不良之際，駕駛車牌號碼KU-6317號自用小客車，沿花蓮縣
    壽豐鄉○○村○○道路由北往南行駛，途經該路與魚塘路無
    號誌交岔路口時，理應注意車輛行駛時，駕駛人應注意車前
    狀況，隨時採取必要之安全措施及車輛行至無號誌之交岔路
    口，應注意減速慢行，作隨時停車之準備，依當時情形，又
    無不能注意之情事，竟疏於注意，於通過上開交岔路口時，
    未減速慢行，致與原告所搭乘，由訴外人曹哲閔所駕駛車牌
    號碼HOJ-025號機車，沿壽豐鄉○○村○○路由東往西方向
    行駛，亦有左方車疏未讓右方車先行之疏失，發生擦撞而肇
    事，致原告受有頸骨第五節粉碎性骨並脫位、右股骨及小腿
    骨折等傷害，被告自應負損害賠償責任。
  (二)原告因本件車禍所得請求之費用計有：1.醫療費用新台幣（
    下同）348,311萬元：原告因本件車禍受傷，自94年10月27
    日至95年8月16日止，業已支出醫療費用348,311元；2.增加
    生活支出50,517元：原告因本件車禍受有全身癱瘓之重傷害
    ，長期癱瘓在床，而須購置氣墊床及特殊輪椅。又因肺炎須
    養賴呼吸器，並須購買其他如特製輪椅、呼吸器、滅菌洗棉
    棒、尿片、尿壼、紗布、排泄用甘油球、美容膠及滅菌用品
    等醫療用品雜支共計50,517元；3.看護費13,178,854元：(1)
    父母看護部份：自94年9月22日起至95年5月29日止（共250
    天）住院期間，扣除入住加護病房共107天（94年9月22日起
    至95年1月3日、95年5月30日至95年6月1日），其餘143天均
    由原告父母二人共同看護，以每日看護費2千元計算，請求
    看護費為286,000元；(2)外勞看護部份：因原告重症須長期
    仰賴二名專業看護人員，故自95年5月30日（原告誤載為29
    日）起至原告60歲止，原告尚存餘命38年，僱用二位外籍看
    護，依每人每月薪資15,840元、就業安定費2千元、健保費
    554 元、加班費四天計2,112元及食住雜支5千元計算，原告
    每月僱用一名外籍看護須支出25,506元（每年支出二名外籍
    看護之看護費為612,144元），依霍夫曼式計算法扣除中間
    利息，原告迄至60歲為止，須支出外籍看護費用合計為
    12,836,842元；4.喪失勞動能力損失3,962,411元：原告因
    本件車禍受傷，致全身癱瘓須長期臥床，而原告現年22歲，
    按法定退休年齡60歲計算，被告尚有38年勞動年資，再扣除
    兵役1年4個月，故得請求36.6年勞動年資，以每月基本勞工
    薪資15,840元計算，依霍夫曼式計算法扣除中間利息，被告
    應一次給付原告喪失勞動能力之損失共計3,962,411元；5.
    精神慰撫金：200萬元，為此爰依侵權行為法則提起本訴。
  (三)並聲明：1.被告應給付原告19,540,093元及自起訴狀繕本送
    達翌日即95年6月2日起至清償日止，按年息百分之五計算之
    利息；2.願供擔保，請准宣告假執行。
二、被告對原告主張之車禍事實及其就車禍之發生有過失乙節不
    爭執，惟辯以：
  (一)車禍發生當時，原告所搭乘由訴外人曹哲閔所駕駛之機車行
    經無號誌交岔路口左轉時，未暫停讓右方車先行，致發生車
    禍，訴外人曹哲閔就本件車禍之發生為肇事主因，伊為肇事
    次因，不應由被告負擔全部過失責任，且原告搭乘訴外人曹
    哲閔之機車，訴外人曹哲閩為原告之使用人，應承擔訴外人
    曹哲閔之過失責任，是原告就本件車禍之發生亦與有過失。
  (二)原告主張親屬看護部分，以每日2千元計算，顯屬過高，且
    依最高法院95台上字第519號判決認為重大傷病患者只需一
    名看護工，且每名每年薪資為227,568元，故原告主張之看
    護費用顯非合理。
  (三)並聲明：1.原告之訴駁回；2.如受不利之判決，願供擔保，
    請准宣告免為假執行。
貳、本件經兩造整理並協議簡化爭點之結果如下：
一、兩造不爭執之事實：
  (一)臺灣花蓮地方法院檢察署檢察官94年度偵字第4240號起訴事
    實及本院95年度花交簡字第8號刑事簡易判決認定之犯罪事
    實。
  (二)被告就原告所受損害應負損害賠償責任。
  (三)原告因本件車禍支出醫療費用348,311元、增加生活支出50,
    517元。
  (四)原告因本件車禍受傷自94年9月22日起至原告60歲為止，須
    專人照顧看護（至於看護時間、人數及看護費之金額為兩造
    所爭執）。
  (五)原告因本件車禍完全喪失勞動能力，喪失勞動能力之損失為
    3,962,411元。
  (六)原告業已領取強制汽車責任保險金1,672,465元，應自請求
    之損害賠償金額內扣除。
二、本件爭點：
  (一)原告請求看護之時間、人數及看護費之金額是否合理？慰撫
    金之金額是否合理？
  (二)原告就本件車禍之發生應否負與有過失之責任？
、本院之判斷：
一、原告請求看護之時間、人數及看護費之金額是否合理部分：
  (一)住院期間親屬看護部分：
    此段期間原告雖未聘請專業看護人員看護，惟其親屬基於親
    情所為之看護，雖無現實看護費之支出，應認被害人受有相
    當看護費之損害，得向被告請求損害賠償。查職業看護24小
    時居家服務費用為2千元，有花蓮縣病患家事服務業職業工
    會病房及居家看護服務費用計算方式表一件附卷可稽。是本
    院認原告住院期間自94年9月22日起至95年5月29日止，扣除
    94年9月22日起至95年1月3日及95 年5月30日至95年6月1日
    入住加護病房107天，共計143天，以每日2千元計算看護費
    ，尚屬適當。則原告此段期間看護費損失共計28萬6千元（
    2000×143＝286000），是原告請求被告賠償看護費損失28
    萬6千元，自屬有據。被告辯稱看護費用過高，並非可採。
  (二)外籍看護費用部分：
    1.原告主張因系爭車禍受傷，自95年5月30日起至原告60歲
      止，有聘請二位外籍看護之必要，且依每人每月薪資15,
      840元、就業安定費2千元、健保費554元、加班費4天計
      2,112元及食宿雜支5千元計算，請求每名外籍看護之看護
      費為每月25,506元等語，被告則辯稱重大傷病患者只需一
      名看護，且應以每年薪資227,568元（按即每月18,964元
      ）為計算基礎等語。查被告對於原告自95年5月30日起至
      原告60歲為止，需專人照顧看護乙節不爭執，已如前述（
      見貳、一、(四)）。又本件原告因本件車禍受有第五、六頸
      椎以下的神經皆喪失功能，所支配的呼吸肌肉、兩側上肢
      肌肉功能部份障礙，下側下肢與軀幹肌肉完全喪失功能，
      有慈濟醫院95年2月17日（95）慈醫文字第000279號函及
      所附病情說明書一件附於本院95年度花交簡字第8號刑事
      卷宗（第26、27頁）可稽。又原告係頸椎損傷合併呼吸衰
      竭患者，有由二名專人24小時照顧之必要，亦有行政院國
      軍退除役官兵輔導委員會台北榮民總醫院北總企字第
      0950019402號函一件在卷（見本院卷第108頁）可參。是
      足認原告自95年5月30日起至原告60歲（原告為73年9月26
      日生）止，共38年3月又27天，確須二名專人24小時看護
      照顧之必要。原告主張其尚存餘命38年間有受二名專人24
      小時看護照顧之必要，自屬有據。
    2.查原告所僱用之二名外籍看護，每月每人除支付其薪資
      15,840元外，尚需繳付勞委會就業安定費2千元及健保費
      554元，此據原告供承在卷（見本院卷第頁），並有行政
      院勞工委員會函文、委託契約書在卷（見本院卷第92至97
      頁）可稽，足認原告聘僱每名外籍看護每月必要支出之看
      護費為18,394元（計算式：15840+2000+554＝18,394），
      聘僱二名外籍看護每年必要支出之看護費為441,456元（
      計算式：2×18394×12＝441456），則依霍夫曼計算法扣
      除中間利息，原告得一次請求之看護費用為9,257,464元
      【計算式為：[441456*20.00000000（此為38年之霍夫曼
      係數）]=0000000（小數點以下四捨五入）】。至於原告
      雖請求被告另須給付外籍看護每人每月食宿雜支5千元及
      每月週末加班4天之加班費2,112元等語，然查，原告既已
      聘僱二名外籍看護，本可相互排定輪休之時間，並無另為
      請求加班費之必要，再原告就外籍看護之食宿雜支費用5
      千元亦未舉證以實其說，自難憑採。
    3.又被告雖辯稱應依最高法院95台上字第519號判決認為重
      大傷病患者只需一名看護工，及每名每年薪資為27,568元
      等語，然被告所引用上開最高法院民事判決內容，乃最高
      法院援引原審之判決內容作為其後論述判斷之基礎，並非
      最高法院就該案件之判斷，被告據此引用，恐有誤解，再
      者，上級審就個案損害賠償金額之判斷，每因個案中兩造
      之攻擊防禦及主張、損害情形而有不同，本院自難僅憑單
      一個案之判斷結果據以引用，況上級法院之判決結果亦無
      拘束下級法院之效力，是被告此部分所辯，並非可採。
    4.據此，原告請求被告給付看護費用9,543,464元（計算式
      ：286000+0000000＝0000000），應予以准許，逾此範圍
      之請求，則屬無據，應予駁回。
二、原告請求慰撫金200萬元是否合理部分：
    本院斟酌原告為73年9月26日生，原就讀臺灣觀光學院餐飲
    管理科二年級，名下無財產；被告為陸軍官校畢業，目前於
    台灣觀光學院擔任辦事員，每月收入為31,326元，名下除存
    款70餘萬元外，無其他財產，此據兩造陳明在卷，並有兩造
    財產所得線上查調結果表在卷可考，及原告所受之傷勢嚴重
    ，堪認其精神上受有相當痛苦，暨車禍發生之情形等一切情
    狀，認原告請求之慰藉金以100萬元為相當，原告在此範圍
    內之請求為有理由，逾此部分，即屬無據。
三、則被告因本件車禍事故應賠償原告之損害合計為14,904,703
    元（計算式：醫療費用348,311元+增加生活之支出50,517元
    + 看護費9,543,464元+喪失勞動能力之損失3,962,411元+精
    神慰撫金100萬元＝14,904,703元）。
四、按損害之發生或擴大，被害人與有過失者，法院得減輕賠償
    金額，或免除之，民法第217條第1項定有明文。又依同法第
    217條第3項，被害人法定代理人或使用人與有過失，被害人
    應承擔其過失，法院得減輕被告之賠償金額。且此項規定之
    目的，在謀求加害人與被害人間之公平，故在裁判上法院得
    依職權減輕或免除之。經查，訴外人曹哲閔駕駛機車沿花蓮
    縣壽豐鄉○○村○○路由東往西方向行駛，途經該路與產業
    道路交岔路口，而該路口無號誌、標誌設置，故無幹、支線
    道之分，依道路交通安全規則第102條第1項第2款之規定車
    輛行經路口，左方車應暫停讓右方車先行，然訴外人曹哲閔
    卻未禮讓由被告駕駛沿產業道路由北往南方向行駛之右方車
    ，故訴外人曹哲閔未暫停禮讓右方車先行，為本件車禍肇事
    主因，被告未減速慢行，為肇事次因，此有臺灣省花東區車
    輛行車事故鑑定委員會鑑定意見書一份附卷可稽，本院斟酌
    訴外人曹哲閔與被告之前述過失程度，認訴外人曹哲閔應負
    百分之七十過失責任，被告應負百分之三十過失責任。又
    本件原告係搭乘訴外人曹哲閔之上開機車而發生車禍，則訴
    外人曹哲閔乃係原告之使用人，而訴外人曹哲閔對於本件車
    禍之發生既與有過失，揆諸前揭之規定，原告即應承擔訴外
    人曹哲閔之過失責任，則被告應賠償原告4,471,411元（計
    算式：14,904,703元×30﹪＝4,471,411元，小數點以下四
    捨五入）。
五、再按保險人依強制汽車責任保險法給付之保險金，視為加害
    人或被保險人損害賠償金額之一部分，加害人或被保險人受
    賠償請求時，得扣除之，修正前強制汽車責任保險法第30條
    定有明文。本件原告業已領取強制汽車責任保險金1,672,
    465元，依上開規定，自應由被告之損害賠償金額予以扣除
    ，是被告應賠償原告2,798,946元（計算式：4,471,411元-1
    ,672,465 元＝2,798,946元）。
六、從而，原告依侵權行為損害賠償之法律關係，請求被告賠償
    2,798,946元及自起訴狀繕本送達翌日即95年6月2日起算之
    法定遲延利息，為有理由，應予准許。逾此部分之請求，即
    屬無據，應予駁回。
肆、原告陳明願供擔保，聲請宣告假執行，就原告勝訴部分，核
    無不合，爰酌定相當擔保金額，准許之；本院併依職權宣告
    ，被告各以相當金額預供擔保，得免為假執行。至原告敗訴
    部分，其假執行之聲請即失所附麗，應予駁回。
伍、本件事證已臻明確，兩造其餘攻擊防禦方法及證據調查，核
    與判決結果不生影響，爰不予一一審酌論述，併此敘明。
陸、據上論結，本件原告之訴為一部有理由，一部無理由，依民
    事訴訟法第385條第1項前段、第85條第2項、第79條、第390
    條第2項、第392條第2項，判決如主文。
中    華    民    國    95    年    11    月    17    日
                臺灣花蓮地方法院民事庭
                    法      官  陳燁真
上列為正本係照原本作成。
如不服本判決，應於送達後20日內，向本院提出上訴狀並表明上
訴理由，如於本判決宣示後送達前提起上訴者，應於判決送達後
20日內補提上訴理由書(須附繕本)。
中    華    民    國    95    年    11    月    17    日
                    法院書記官  唐千惠


司法院資訊處製作；財團法人民間司法改革基金會備份。
